臺北高等行政法院判決
　　　　　　　　　　　　　　　　　　 94年度訴字第00023號
　　　　　　　　　　　　　　　.
原　　　告　甲○○
被　　　告　臺北市政府工務局
代　表　人　陳威仁（局長）
訴訟代理人　乙○○
　　　　　　丙○○
上列當事人間因建築法事件，原告不服台北市政府中華民國93年
11月3日府訴字第09325047300號訴願決定，提起行政訴訟。本院
判決如下：
　　主  文
原告之訴駁回。
訴訟費用由原告負擔。
　　事  實
一、事實概要：原告前未經申請許可，於台北市○○○路○段125
    巷6號4樓屋頂平台，增建面積約18平方公尺之違章建築，經
    被告以82年11月16日北市工建字第08237635400號新違建勒
    令停工拆除通知單第一次查報，業於82年11月19日自行拆除
    在案。嗣原告復於上址，以金屬材料重新搭蓋高度乙層約2.
    5公尺，面積約30平方公尺之構造物，經被告審認係拆後重
    建之新違建，違反建築法第25條、第86條、第95條及違章建
    築處理辦法第2條規定，於93年6月3日以北市工建字第09350
    412300號函通知原告應予強制拆除。原告不服，提起訴願，
    經決定駁回後，遂提起本件行政訴訟。
二、兩造聲明：
　　(一)原告聲明：訴願決定及原處分均撤銷。
　　(二)被告聲明：駁回原告之訴。
三、兩造之爭點：本件違建是否屬84年1月1日以後新產生之違建
                ？
　　(一)原告主張之理由：
      工務局於83年11月16日報拆、而據拆前82年10月26日空中
      攝影圖、該建築物乃呈現白色半反光體如同無建物狀，又
      83年6月24日的空中攝影圖與82年10月26日的空中攝影圖
      、同樣呈現白色，以資為證。今仔細比對閱讀83年6月24
      日空中攝影圖呈現白色的北端、淡淡顯見屋沿線。又實際
      上東側建築物83年至今並無修繕，仍舊為辦透明纖維瓦留
      存。不同者，僅是北側逾90年修繕時改為鐵皮瓦，如果鐵
      皮瓦不妥者，當立即改善。
　　(二)被告主張之理由：
      1.按建築法第25條規定：「建築物非經申請直轄市、縣 (
        市)( 局)主管機關之審查許可並發給執照，不得擅自建
        造或使用或拆除。」第86條第1款規定：「違反第25條
        之規定者，依左列規定，分別處罰：一、擅自建造者，
        處以建築物造價千分之五十以下罰鍰，並勒令停工補辦
        手續，必要時得強制拆除其建築物。」又「本辦法所稱
        之違章建築，為建築法適用地區內，依法應申請當地主
        管建築機關之審查許可並發給執照方能建築，而擅自建
        築之建築物。」「直轄市、縣 (市)主管建築機關，應
        於接到違章建築查報人員報告之日起5日內實施勘查，
        認定必須拆除者，應即拆除之。…」亦為違章建築處理
        辦法第2條、第5條所規定。
      2.查系爭違建因未經許可擅自以鐵架、塑膠板等材料搭蓋
        ，業已違反前述法令規定，並經被告於82年11月16日查
        報拆除有案。原告自承於83年中於東、北方處延伸搭建
        黃色石綿瓦屋頂，再於90年間以鐵皮進行修繕，原告以
        82年10月26日及83年6月24日空中攝影圖呈現白色，指
        稱該違建為半透明玻璃纖維係83年底以前之既有違建，
        前後說法顯有不符。再據被告調閱行政院農業委員會林
        務局農林航空測量所83年航空照片並經現場比對該呈現
        白色部分原並無建物，後增建之鐵架、塑膠板等確係84
        年以後新增之違建無誤，此亦有該所83年及本府都市發
        展局90年航空照片比對可證，故被告依「臺北市違章建
        築處理要點」第5點規定，以93年6月3日北市工建字第
        09350412300號違建查報拆除函通知原告應予拆除，並
        無違誤。
　　理  由
一、按「建築物非經申請直轄市、縣（市）（局）主管建築機關
    之審查許可並發給執照，不得擅自建造或使用或拆除。…」
    「違反第25條之規定者，依左列規定，分別處罰：一、擅自
    建造者，處以建築物造價千分之五十以下罰鍰，並勒令停止
    補辦手續；必要時得強制拆除其建築物。」「違反本法或基
    於本法所發布命令規定之建築物，其處理辦法，由內政部定
    之。」建築法第25條第1項前段、第86條第1款、第79條之2
    分別定有明文。又「本辦法所稱之違章建築，為建築法適用
    地區內，依法應申請當地主管建築機關之審查許可並發給執
    照方能建築，而擅自建築之建築物。」「違章建築之拆除，
    由直轄市、縣 (市)主管建築機關執行之。」「直轄市、縣
    （市）主管建築機關，應於接到違章建築查報人員報告之日
    起五日內實施勘查，認定必須拆除者，應即拆除之。…」亦
    為內政部依揭建築法第79條之2授權訂定之違章建築處理辦
    法第2條、第3條第1項及第5條前段所明定。
二、再按，臺北市違章建築處理要點第3點規定：「本要點之用
    語定義如下：「(一)新違建：民國84年1月1日以後新產生之違
    建。(二)既存違建：指民國53年1月1日以後至民國83年12月31
    日以前已存在之違建。…(十)拆後重建：指已依法查報拆除之
    違建，再違反規定重建者。……」第5點規定：「新違建之
    處理……五、新違建應查報拆除。但符合第6點至第21點規
    定者，得免予查報或拍照列管。…拆後重建者，除應查報拆
    除外，並依建築法第95條規定移送法辦。」第26點規定：「
    既存違建之修繕符合下列規定者，拍照列管：(一)依原有材質
    修繕者。(二)依原規模無新建、增建、改建或加層、加高擴大
    建築面積之修繕行為。…」係被告本於台北市主管建築機關
    職權，依前揭建築法及違章建築處理辦法規定，就台北市違
    章建築是否應立即拆除，為使所屬公務員執行時有統一之裁
    量基準，而訂之處理要點，依違建產生之時期先後、情節之
    輕重及是否妨礙公共利益，決定是否暫免查報及拆除之優先
    順序，並未逾越法律之限制，亦與立法目的及規範精神無違
    ，自得予適用。
三、本件原告前於82年間因未經申請許可，於台北市○○○路○
    段125巷6號4樓屋頂平台之既存違建鐵皮屋旁，增建高度約
    2.5公尺、面積18平方公尺之違章建築，經被告以82年11月
    16日北市工建字第08237635400號新違建勒令停工拆除通知
    單第一次查報，並由原告於82年11月19日自行拆除在案。嗣
    原告復於上址，以金屬材料，重新搭蓋高度乙層約2.5公尺
    ，面積約30平方公尺之構造物，經被告審認係拆後重建之新
    違建，依建築法第第25條、第86條、第95條及違章建築處理
    辦法第2條規定，以93年6月3日北市工建字第09350412300號
    函通知原告應予強制拆除之事實，有被告前開各函、現場照
    片及被告所屬建築管理處拆除新違章建築結案報告單附原處
    分卷可稽，並為兩造所不爭，堪信為真實。
四、原告不服循序提起行政訴訟，主張：其於82年間自行拆除前
    開4樓頂之鐵皮屋周圍搭蓋之違建後，因防漏雨，故於83 年
    中利用半透明纖維瓦在原位搭建遮雨棚，僅於90年就北側部
    分修繕時改為鐵皮瓦，並非84年1月1日以後新產生之違建，
    應屬暫免查報拆除之既存違建等語。故本件厥應審究者，係
    原告所有前開違建是否為84年1月1日以後新產生之違建？
五、經查，被告派員勘查認定原告於前開4樓屋頂平台增建應予
    拆除之違章建物，係原告於該4樓屋頂之既存違建鐵皮屋周
    圍，以鐵架、鐵皮及部分塑膠浪板搭蓋之遮雨棚，現場並未
    發現有原告所稱於83年間以半透明纖維瓦搭建之遮雨棚，此
    有被告前開函附違建認定範圍圖及現場照片附原處分卷可稽
    ，原告訴稱其早於83年間即搭蓋前開遮雨棚，因以半透明纖
    維瓦搭建，故航空攝影無法顯影，並未舉證以實其說，亦與
    被告現場勘查之現況不符，已難採信。復參諸原處分卷所附
    行政院農業委員會林務局農林航空測量所於83年拍攝之航空
    攝影照片、台北市政府都市發展局90年空中拍攝照片及前開
    現場照片互相比對以觀，前開4樓屋頂平台於83年拍攝時，
    除有前揭鐵皮屋之既存違建外，其周圍呈現白色部分並無其
    他建物，迄90年間拍攝時，即發現前揭既存違建之面積已有
    擴大，足認原告以鐵架、鐵皮及塑膠板搭蓋之前開遮雨棚，
    係84年以後始搭建之新違建，並擴大原既存違建鐵皮屋之建
    築面積，核已逾越修繕之範圍，應屬增建新建物，已堪認定
    ，原告執其重新搭蓋前開鐵皮遮雨棚時，尚有利用其於82年
    自行拆除原違建後之部分塑膠浪板，認該部分即屬舊違建，
    應暫免查報拆除云云，亦無足取。
六、綜上所述，被告審認原告搭蓋之前開遮雨棚，係原違建拆除
    後，於84年以後重建之新違建，以前開函通知原告應予強制
    拆除之處分，揆諸前揭規定，並無違誤，訴願決定予以維持
    ，亦無不合。原告仍執前詞，訴請撤銷，為無理由，應予駁
    回。
據上論結，本件原告之訴為無理由，爰依行政訴訟法第98條第3
項前段，判決如主文。
中　　華　　民　　國　　94　　年　 　9　　月　 28  　 日
                        第四庭審判長法  官　徐瑞晃
                                    法  官　吳慧娟
                                    法  官　蕭惠芳
上為正本係照原本作成。
如不服本判決，應於送達後20日內，向本院提出上訴狀並表明上
訴理由，如於本判決宣示後送達前提起上訴者，應於判決送達後
20日內補提上訴理由書（須按他造人數附繕本）。
中　　華　　民　　國　　94　　年　 　9　　月　 28  　 日
             　　　　　　   　　　　書記官  李淑貞
